【裁判字號】    98,易緝,199
【裁判日期】    990531
【裁判案由】    恐嚇取財
【裁判全文】
臺灣板橋地方法院刑事判決             98年度易緝字第199號
公  訴  人  臺灣板橋地方法院檢察署檢察官
被      告  乙○○
選任辯護人  張  權  律師
            王永茂  律師
            邱創舜  律師
上列被告因恐嚇取財案件，經檢察官提起公訴（87年度偵字第97
84號），本院合議庭以裁定進行簡式審判程序，判決如下：
    主  文
乙○○意圖為自己不法之所有，以恐嚇使人將本人之物交付，未
遂，處有期徒刑肆月，如易科罰金，以參佰元折算壹日。
    事  實
一、乙○○因缺錢花用，竟意圖為自己不法之所有，於民國87年
    5 月7 日中午12時許，撥打電話至甲○○位於臺北縣中和市
    ○○路420 號住處，於電話中自稱為「程」姓男子，並向甲
    ○○恫稱：「要以硫酸潑妳左手，並綁架妳子女，如交付新
    臺幣【下同】30萬元，始可擺平」等語，以此方式恐嚇甲○
    ○，致甲○○因而心生畏怖，同意交付款項30萬元；乙○○
    乃再以電話與甲○○約定付款之時間、地點，幾經更易後，
    雙方相約於87年5 月9 日下午5 時25分許，在臺北市○○○
    路○ 段41號「神崎咖啡廳」內交付款項；嗣乙○○即於上開
    約定時間，前往上址「神崎咖啡廳」等候甲○○，惟斯時甲
    ○○已報警處理，並攜帶現金30萬元赴約，佯裝欲交付款項
    予乙○○，待乙○○出面欲取款時，旋為已埋伏於該處之警
    員當場逮捕，乙○○上開恐嚇取財之行為，亦因而未遂。
二、案經甲○○訴由臺北縣政府警察中和分局報請臺灣板橋地方
    法院檢察署檢察官偵查起訴。
    理  由
一、上揭事實，業據被告乙○○於本院審理時坦白承認，核與告
    訴人甲○○於警詢及偵查中檢察官訊問時指訴之情節相符，
    並有告訴人所出具之贓物認領保管單1 紙在卷可稽，足認被
    告上開自白，核與事實相符；本件事證明確，被告犯行堪以
    認定。
二、按被告行為後，94年2 月2 日修正公布之刑法部分修正條文
    ，業於95年7 月1 日施行。修正後刑法第2 條第1 項規定：
    「行為後法律有變更者，適用行為時之法律。但行為後之法
    律有利於行為人者，適用最有利於行為人之法律」，上揭條
    文係規範行為後法律變更所生新舊法律比較適用之準據法，
    於刑法修正施行後，應適用上揭條文之規定，為「從舊從輕
    」之比較。次按修正前刑法第33條第5 款原規定：「罰金：
    （銀元）1 元以上」，依現行法規所定貨幣單位折算新臺幣
    條例第2 條規定折算為新臺幣後，上開罰金刑之最低數額即
    為新臺幣3 元；而修正後刑法第33條第5 款則規定：「罰金
    ：新臺幣1,000 元以上，以百元計算之」，即修正後之罰金
    刑最低數額，已提高為新臺幣1,000 元；比較新舊法之結果
    ，修正後之規定，並未較有利於被告，揆諸前揭說明，本件
    自應適用被告行為時即修正前之刑法規定。至被告所犯恐嚇
    取財罪之法定刑中罰金刑數額提高標準部分，依增訂刑法施
    行法第1 條之1 第1 項、第2 項前段規定提高後之數額，與
    原適用（廢止前）罰金罰鍰提高標準條例第1 條前段、現行
    法規所定貨幣單位折算新臺幣條例第2 條等規定提高並折算
    為新臺幣後之數額，兩者均屬相同，對於被告並無何有利或
    不利之影響，自不生新舊法比較適用之問題，應依一般法律
    適用之原則，直接適用增訂後之規定，併予敘明。
三、核被告所為，係犯刑法第346 條第3 項、第1 項之恐嚇取財
    未遂罪。被告已著手於恐嚇取財犯罪行為之實行，僅因告訴
    人已報警處理，而為警於被告取款時當場將其逮捕，致被告
    未能取得財物，為未遂犯，依刑法第25條第2 項後段規定（
    本條文雖亦經修正，然僅將修正前條文第26條前段規定移列
    至修正後條文第25條第2 項後段，非屬法律之變更，自不生
    比較適用新舊法之問題，依一般法律適用原則，應直接適用
    裁判時之規定），減輕其刑。爰審酌被告之牟利動機、目的
    、手段，其行為對於告訴人所造成之損害程度，及被告犯後
    於本院審理時已坦承犯行，態度尚稱良好等一切情狀，量處
    如主文所示之刑，以資懲儆。又關於有期徒刑易科罰金之折
    算標準，被告行為時之刑法第41條原規定：「犯最重本刑為
    3 年以下有期徒刑以下之刑之罪，而受6 月以下有期徒刑或
    拘役之宣告，因身體、教育、職業或家庭之關係，執行顯有
    困難者，得以1 元以上3 元以下折算1 日，易科罰金」，而
    依當時有效之罰金罰鍰提高標準條例（已廢止）第2 條前段
    規定，就上開數額提高為100 倍折算1 日，亦即被告行為時
    刑法第41條所規定之易科罰金折算標準，係以銀元100 元至
    300 元折算1 日，依現行法規所定貨幣單位折算新臺幣條例
    第2 條規定折算為新臺幣後，係以新臺幣300 元至900 元折
    算1 日；被告行為後，刑法第41條先於90年1 月4 日修正，
    並經總統於90年1 月10日公布施行，該次修正之刑法第41條
    第1 項前段規定：「犯最重本刑為5 年以下有期徒刑以下之
    刑之罪，而受6 個月以下有期徒刑或拘役之宣告，因身體、
    教育、職業、家庭之關係或其他正當事由，執行顯有困難者
    ，得以1 元以上3 元以下折算1 日（提高數額同上），易科
    罰金」，亦即該次修正條文將得易科罰金之罪，擴大適用於
    最重本刑為5 年以下有期徒刑之罪；嗣刑法第41條再於94年
    2 月2 日修正公布，並於95年7 月1 日施行迄今，現行刑法
    第41條第1 項前段規定：「犯最重本刑為5 年以下有期徒刑
    以下之刑之罪，而受6 個月以下有期徒刑或拘役之宣告者，
    得以新臺幣1,000 元、2,000 或3,000 元折算1 日，易科罰
    金」，亦即現行刑法第41條第1 項前段所規定之易科罰金折
    算標準，係以新臺幣1,000 元、2,000 元或3,000 元折算1
    日；比較上開新舊法之結果，應以94年2 月2 日修正前之規
    定，較有利於被告，依前揭刑法第2 條第1 項但書之規定，
    自應適用94年2 月2 日修正前刑法第41條第1 項前段、廢止
    前罰金罰鍰提高標準條例第2 條規定，諭知易科罰金之折算
    標準。末查被告前經本院於87年10月27日發布通緝後，並未
    自動歸案，迄於98年12月1 日始為警緝獲到案，此有本院87
    年10月27日87板院文刑強科緝字第1123號通緝書、被告98年
    12月1 日調查筆錄等各1 份在卷可按，依96年7 月16日生效
    施行之中華民國九十六年罪犯減刑條例第5 條規定，被告本
    件所犯之罪自無從依該條例之規定予以減刑，此併予敘明。
據上論斷，應依刑事訴訟法第273 條之1 第1 項、第299 條第1
項前段，刑法第2 條第1 項、第346 條第1 項、第3 項、第25條
第2 項後段、94年2 月2 日修正前刑法第41條第1 項前段，廢止
前罰金罰鍰提高標準條例第2 條，刑法施行法第1 條之1 第1 項
、第2 項前段，判決如主文。
本案經檢察官黃彥琿到庭執行職務
中    華    民    國    99    年    5     月    31    日
                刑事第十一庭  法  官  劉景宜
上列正本證明與原本無異。
如不服本判決，應於判決送達後10日內敘明上訴理由，向本院提
出上訴狀 (應附繕本) ，上訴於臺灣高等法院。其未敘述上訴理
由者，應於上訴期間屆滿後20日內向本院補提理由書「切勿逕送
上級法院」。
                              書記官  謝秀青
中    華    民    國    99    年    6     月    8     日
附錄本案論罪科刑法條全文：
刑法第346 條第1 項、第3 項
中華民國刑法第346條
（單純恐嚇罪）
意圖為自己或第三人不法之所有，以恐嚇使人將本人或第三人之
物交付者，處6月以上5年以下有期徒刑，得併科1千元以下罰金
。
以前項方法得財產上不法之利益，或使第三人得之者，亦同。
前二項之未遂犯罰之。

司法院資訊處製作；財團法人民間司法改革基金會備份。
